臺灣高等法院臺南分院民事裁定　　94年度抗字第469號
抗　告　人　丙○○
相　對　人　保證責任台南市第六信用合作社
法定代理人　乙○○
代　理　人　甲○○
上列相對人因與債務人王銀壽間聲請給付借款強制執行事件（94
年度執字第6596號），抗告人對於臺灣臺南地方法院拍賣公告聲
明異議，對於中華民國94年8月10日臺灣臺南地方法院94年度執
字第6596號裁定提起抗告，本院裁定如下：
    主    文
抗告駁回。
抗告程序費用由抗告人負擔。
    理    由
一、本件聲請人即抗告人於原審法院聲請意旨略以：債權人即相
    對人與債務人王銀壽間94年度執字第6596號給付借款強制執
    行事件，相對人就債務人王銀壽所有坐落於台南市○區○○
    段688地號5分之2土地及其上建號555及556號建物（即門牌
    號碼：台南市○○路○段341巷16號3樓及2樓，下稱系爭土
    地及建物）聲請查封拍賣。系爭土地乃債務人王銀壽與抗告
    人所共有，債務人王銀壽應有部分5分之2，抗告人應有部分
    5分之3，依土地法第34條之1第4項規定，共有人出賣其應有
    部分時，他共有人得以同一價格共同或單獨優先承購；另土
    地法第104條第1項規定，房屋出賣時，基地所有權人有依同
    樣條件優先購買之權，此乃避免土地細分，以利土地之使用
    。本件系爭土地之共有人僅債務人王銀壽與抗告人；且本件
    建築物係5層1棟1戶，有臺南市政府核發之使用執照可稽，
    非為公寓式大樓，亦無公寓大廈管理條例之分管契約；建物
    之門牌亦僅台南市○○路○段341巷16號，乃債務人王銀壽與
    抗告人之前所有權人合夥共建使用。抗告人於94年度執字第
    6596號給付借款強制執行事件之拍賣公告中得知原審法院受
    理本件之拍賣，惟拍賣公告漏未載明抗告人就系爭土地及建
    物有優先承買權，恐日後因優先權主張之訟累，特聲明異議
    。希原審法院更正拍賣公告載明「抗告人就系爭土地及建物
    有優先承買權」，以維抗告人之權益云云。
二、原審法院裁定以：
  (一)、按土地法第34條之1第4項之規定，於區分所有建物連同其
      基地應有部分之所有權一併移轉與同一人所有之情形，不
      適用之，土地登記規則第98條定有明文。另按土地法第10
      4條之立法精神，係為使基地與地上房屋所有人合而為一
      ，就區分所有建物及其基地應有部分合併出賣時，基地之
      他共有人應無優先承買權之適用【司法院（83）廳民二字
      第17267號函參照】，合先敘明。
  (二)、本件債務人王銀壽所有系爭土地及建物，經依職權向台南
      市台南地政事務所查詢，系爭建物確係區分所有建物，有
      民國（下同）94年7月29日台南地所登字第09400083030號
      函附於原審卷可按。抗告人雖主張其為前揭系爭土地之共
      有人，且提出土地登記簿謄本為證，惟依上揭土地登記規
      則第98條之規定及土地法第104條之立法精神以觀，抗告
      人並無優先承買權之適用。綜上所述，抗告人前揭主張並
      無可採，其聲明異議為無理由，應予駁回。
三、抗告意旨略以：
  (一)、依據土地法第34條之1執行要點，第五、1.點前段：建物
      區分所有部分及其基地之應有部分為共有者，部分共有人
      就該建物區分所有部分為處分時，得依本法條之規定辦理
      。依上述執行要點與系爭建物所坐落之土地同段688號土
      地乃抗告人與債務人王銀壽所共有。恐原審法院業務繁忙
      漏未調查，若以區分所有建物之定義駁回抗告人之聲明，
      實為抗告人所不解。
  (二)、況本件建築物乃單獨一戶，有台南市政府核發之使用執照
      可稽，非為公寓式大樓，亦無公寓大廈管理條例之分管契
      約。建物之門牌亦僅台南市○○路○段341巷16號，乃抗告
      人與債務人王銀壽之前所有權人合夥共建使用。可知本件
      建物非一般區分所有建物所能相衡；且區分所有建物之管
      理與認定，一般皆需公寓大廈管理條例相輔管理，可查營
      建相關管理規則以明。故對本件之一概適用區分所有建物
      ，實非立法本意，抗告人因建物乃單獨一戶，水電管線…
      等，與抗告人共有使用，諸多共有所有部分，概難為強分
      云云，為此依法提起抗告，求為廢棄原裁定云云。
四、經查：
  (一)、相對人與債務人王銀壽間94年度執字第6596號給付借款強
      制執行事件，相對人就債務人王銀壽所有系爭土地及建物
      聲請查封拍賣，原審並定94年6月23日下午3時30分進行第
      1次拍賣。嗣抗告人於94年6月10日向原審具狀聲明異議主
      張：「系爭土地乃其與債務人王銀壽所共有，依據土地法
      第34條之1第4項規定，共有人出賣其應有部分時，他共有
      人得以同一價格共同或單獨優先承購，另依土地法第104
      條第1項規定，房屋出賣時，基地所有權人有依同樣條件
      優先購買之權，此乃避免土地細分，惟拍賣公告漏未載明
      抗告人就系爭土地及建物有優先承買權，恐日後因優先權
      主張之訟累，特聲明異議。希原審法院更正拍賣公告載明
      『抗告人就系爭土地及建物有優先承買權』」云云。惟查
      ，債務人王銀壽所有系爭土地及建物，業經原審法院依職
      權向台南市台南地政事務所查詢，系爭建物確係區分所有
      建物，有94年7月29日台南地所登字第09400083030號函附
      於原審卷可稽。又系爭688號土地上係一棟五層樓之建築
      物，該建築物建號分別係553、554、555、556、557號（
      即門牌號碼分別為：台南市○○路○段341巷16號5、4、3
      、2、1樓），其中抗告人擁有系爭土地688號應有部分5分
      之3及建號553、554、557建物（即門牌號碼分別為：台南
      市○○路○段341巷16號5、4、1樓），有建物使用執照存
      根及土地及建物登記謄本在卷可按（見本院卷6、13至25
      頁），則系爭建物確為區分所有建物，核無違誤。抗告意
      旨主張其為系爭688號土地之共有人，且建物之門牌亦僅
      台南市○○路○段341巷16號，因建物乃單獨一戶，水電管
      線…等，與抗告人共有使用，諸多共有所有部分，非一般
      區分所有建物所能相衡云云，自無可採。
  (二)、又抗告意旨主張：依土地法第34條之1執行要點第五、1.
      點前段之說明，建物區分所有部分及其基地之應有部分為
      共有者，部分共有人就該建物區分所有部分為處分時，得
      依本法條之規定辦理。然此為內政部84年2月7日8（84）
      府法字第84008101號修正函之土地法第34條之1執行要點
      ，有該土地法第34條之1執行要點附於本院卷第7至12頁可
      證，惟依94年3月29日最新之修正土地法第34條之1執行要
      點（見本院卷第35至37頁）第十一、(四)之說明：「區分所
      有建物連同其基地應有部分一併移轉與同一人者，他共有
      人無本條項優先購買權之適用。」等語，則本件系爭建物
      業經台南市政府確認為區分所有建物，原審法院94年度執
      字第6596號給付借款強制執行事件，係就債務人王銀壽所
      有系爭土地及建物一併拍賣，抗告人雖為系爭土地688號
      共有人，就系爭土地及建物之拍賣亦無優先購買權，故上
      開第1次拍賣公告自無加註「共有人即抗告人有優先購買
      權」之必要。原審駁回其聲明，自無不合。抗告意旨仍執
      前詞指摘原裁定不當，求予廢棄，非有理由。
五、據上論結，本件抗告為無理由，依強制執行法第30條之1、
    民事訴訟法第495條之1第1項、第449條第1項、第95條、第
    78條，裁定如主文。
中　　華　　民　　國　　94　　年　　10　　月　　21　　日
                  民事第四庭    　審判長法　官　林金村
　　　　　　　　　　　　　　　　        法　官  林輝雄
　　　　　　　　　　　　　　　　        法　官  胡景彬
上為正本係照原本作成。
抗告人如不服本裁定，僅得於收受本裁定正本送達後10日內以適
用法規顯有錯誤為理由，向本院提出再抗告狀（須附繕本一份及
繳納再抗告裁判費新台幣1千元)，並經本院許可後始可再抗告於
最高法院。
中　　華　　民　　國　　94　　年　　10　　月　　24　　日
                                        書記官  趙玲瓏
【附記】
民事訴訟法第495條之1第2項準用同法第466條之1第1、2項規定
：
I對於第二審判決上訴，上訴人應委任律師為訴訟代理人。但上
　訴人或其法定代理人具有律師資格者，不在此限。
II上訴人之配偶、三親等內之血親、二親等內之姻親，或上訴人
　為法人、中央或地方機關時，其所屬專任人員具有律師資格並
  經法院認為適當者，亦得為第三審訴訟代理人。
                                                  K
